【裁判字號】    98,上訴,2448
【裁判日期】    981126
【裁判案由】    毒品危害防制條例
【裁判全文】
臺灣高等法院臺中分院刑事判決        98年度上訴字第2448號
上  訴  人
即  被  告  甲○○
                    現於臺灣雲林第二監獄
上列上訴人因毒品危害防制條例案件，不服臺灣彰化地方法院98
年度訴字第1217號中華民國98年9月25日第一審判決（起訴案號
：臺灣彰化地方法院檢察署98年度毒偵字第1307號），提起上訴
，本院判決如下：
    主  文
上訴駁回。
    理  由
一、按不服地方法院之第一審判決而上訴者，須提出上訴書狀，
    並應敘述具體理由，刑事訴訟法第三百六十一條第一項定有
    明文，此為上訴必備之程式；而所謂「具體理由」，必係依
    據卷內既有訴訟資料或提出新事證，指摘或表明第一審判決
    有何採證認事、用法或量刑等足以影響判決本旨之不當或違
    法，而構成應予撤銷之具體事由，始克當之（例如：依憑證
    據法則具體指出所採證據何以不具證據能力，或依憑卷證資
    料，明確指出所為證據證明力之判斷如何違背經驗、論理法
    則）；倘僅泛言原判決認定事實錯誤、違背法令、量刑失之
    過重或輕縱，而未依上揭意旨指出具體事由，或形式上雖已
    指出具體事由，然該事由縱使屬實，亦不足以認為原判決有
    何不當或違法者（例如：對不具有調查必要性之證據，法院
    未依聲請調查亦未說明理由，或援用證據不當，但除去該證
    據仍應為同一事實之認定），皆難謂係具體理由，俾與第二
    審上訴制度旨在請求第二審法院撤銷、變更第一審不當或違
    法之判決，以實現個案救濟之立法目的相契合，並節制濫行
    上訴（最高法院97年度台上字第892號刑事判決參照）。次
    原審法院認為上訴不合法律上之程式者，應以裁定駁回之。
    第二審法院認為上訴書狀未敘述理由或上訴有第三百六十二
    條前段之情形者，應以判決駁回之。又分別為刑事訴訟法第
    三百六十二條、第三百六十七所明定。再第三百六十七條之
    判決，得不經言詞辯論為之。同法第三百七十二條亦定有明
    文。
二、本件原判決以上訴人即被告甲○○（下稱被告）前於95年間
    因搶奪案件，經台灣彰化地方法院以95年度訴字第159號刑
    事判決判處有期徒刑10月確定；復於同年間因連續施用第一
    級毒品案件，經台灣彰化地方法院以95年度訴字第335號刑
    事判決判處有期徒刑1年確定，上揭二罪經聲請法院裁定應
    執行有期徒刑1年8月確定後，經移送執行，並經依中華民國
    九十六年罪犯減刑條例聲請台灣彰化地方法院以96年度聲減
    字第759號裁定就上揭案件各減為有期徒刑5月、6月，並定
    應執行有期徒刑10月確定後，於96年7月16日因減刑而執行
    完畢，復基於施用第一級毒品海洛因之犯意，於98年5月4日
    上午10時許，在其位於彰化縣溪州鄉大庄村中橫巷12號住處
    內，將海洛因摻水以注射針筒注入體內之方式，施用第1級
    毒品海洛因1次之犯罪事實，業據被告於原審審理時坦承不
    諱，且其於98年5月7日為警採集之尿液，經送檢驗結果，呈
    嗎啡陽性反應，此有臺灣彰化地方法院檢察署檢察官強制到
    場強制採驗尿液許可書、詮昕科技股份有限公司98年5月21
    日報告編號00000000號濫用藥物尿液檢驗報告、應受尿液採
    驗人尿液檢體採集送驗紀錄表各一份附卷可稽，足認被告自
    白有施用第一級毒品海洛因之事實事證明確，應堪採信。因
    而認被告罪證明確，判決被告甲○○施用第一級毒品，累犯
    ，處有期徒刑一年，已詳述所憑之證據及其認定之理由，經
    形式上觀察，核無不合。
三、上訴意旨略稱：(一)、被告於犯罪未經偵查犯罪之公務員查獲
    前即主動配合警方前往彰化縣警察局北斗分局自動配合驗尿
    ，請審酌被告是主動配合警方驗尿非身上查獲毒品帶回驗尿
    及製作筆錄，應符合自首減刑。(二)、請審酌被告從警、偵及
    審判中均坦承犯行，及家中殘障之母親及年幼兒女均需被告
    照料，請撤銷原判決予以從輕量刑云云。本院查：
(一)、按「查刑法第六十二條所謂自首，係指犯人在其犯罪未發覺
    前，向該管公務員承認犯罪，而接受裁判而言。所謂發覺，
    固非以有偵查犯罪職權之機關或人員確知其犯罪無誤為必要
    ，祇須有確切之根據，對其發生嫌疑，將之列為偵查之對象
    ，即得謂為已發覺。上訴人因長期施用毒品，被警方列為毒
    品人口，已高度懷疑其有繼續施用毒品之惡習，而定期通知
    其於民國九十七年八月十四日前往警局採驗尿液未到，經再
    通知其於同年九月十二日前往採驗尿液，於採尿中始自白施
    用毒品之事實，則警方於其自白前，既已對其發生嫌疑，將
    之列為偵查之對象，即已發覺其犯罪，自與自首要件不符」
    （最高法院97年度台上字第3195號判決參照）。本件被告之
    犯行，係檢察官依據毒品危害防制條例第25條之規定，核發
    強制採尿許可書強制被告到場接受驗尿乙情，有98年5月6日
    臺灣彰化地方法院檢察署檢察官強制到場（強制採驗尿液）
    許可書影本一紙附卷可稽（見偵查卷第4頁），被告前有多
    次施用毒品前科，有內政部警政署刑案資料系統─個別查詢
    及列印摘要表在卷可按（見偵查卷第10-12頁），且施用毒
    品之人，其反覆施用之可能性極高，被告既已為檢警發現為
    毒品列管人口，故執行採驗尿液時，偵查機關實已將該採驗
    對象列為施用毒品罪之嫌疑人，是本件與自首之要件不合。
(二)、次按量刑之輕重，係屬事實審法院得依職權自由裁量之事項
    ，苟於量刑時，已依行為人之責任為基礎，並斟酌刑法第57
    條各款所指情狀，而未逾越法定範圍，又未濫用其職權，即
    不得遽指為違法。原審於量刑時，已依上揭規定，審酌被告
    被告施用毒品雖僅戕害己身之健康，尚未對他人造成危害，
    且犯後已坦承犯行，態度尚稱良好，然其前因施用毒品案件
    ，經觀察、勒戒執行完畢釋放5年內，再犯施用毒品罪，並
    由法院判處罪刑確定後，甫因中華民國九十六年罪犯減刑條
    例減刑出監，仍未能徹底戒絕毒品，無視於國家對於杜絕毒
    品犯罪之禁令，猶未能深切體認毒品危害己身之鉅，復犯本
    案施用毒品罪，顯見其無戒毒悔改之意等一切情狀，且被告
    又屬累犯，依法應加重其刑，量處有期徒刑一年，既未逾越
    法定刑度，亦未濫用其自由裁量之權限，刑度亦屬妥適，核
    無不當或違法之情形。
(三)、被告上訴意旨泛言其是主動配合警方驗尿非身上查獲毒品帶
    回驗尿及製作筆錄，應符合自首減刑，且被告從警、偵及審
    判中均坦承犯行，及家中殘障之母親及年幼兒女均需被告照
    料，請撤銷原判決予以從輕量刑云云，本件被告前開所執之
    上訴理由既未依據卷內既有訴訟資料或提出新事證，指摘或
    表明第一審判決有何採證認事、用法或量刑等足以影響判決
    本旨之不當或違法，而構成應予撤銷之具體事由，揆諸上開
    最高法院判決意旨，應認本件上訴顯然違背法律上之程式，
    應予駁回，並不經言詞辯論為之。
四、據上論斷，應依刑事訴訟法第三百六十七條前段、第三百七
    十二條，判決如主文。
中    華    民    國    98    年    11    月    26    日
            刑事第四庭    審判長法  官  洪  耀  宗
                                法  官  許  文  碩
                                法  官  蔡 王 金 全
上列正本證明與原本無異。
如不服本判決應於收受送達後十日內向本院提出上訴書狀，其未
敘述上訴理由者，並得於提起上訴後十日內向本院補提理由書 (
均須按他造當事人之人數附繕本)「切勿逕送上級法院」。
                                書記官  金  珍  華
中    華    民    國    98    年    11    月    27    日


司法院資訊處製作；財團法人民間司法改革基金會備份。
